【裁判字號】    97,破,41
【裁判日期】    970408
【裁判案由】    宣告破產
【裁判全文】
臺灣高雄地方法院民事裁定               97年度破字第41號
聲  請  人  甲○○
                        號3 .
上列聲請人聲請宣告破產事件，本院裁定如下：
  主  文
聲請駁回。
聲請程序費用由聲請人負擔。
    理      由
一、本件聲請意旨略以：伊因失業，為維持日常生活開銷，乃向
    銀行申辦信用卡以資週轉，後雖有工作收入，然因受景氣影
    響，導致業績驟減，收入極不穩定，於扣除生活必需後，實
    無力繳納每月須繳之金額，後因業績壓力下，身體不堪負荷
    不得已乃請辭離職，截至民國96年10月19止，尚積欠各銀行
    共計約新台幣（下同）2,318,016 元之債務，而伊現僅有現
    金200,000 元之資產，已無力清償上開債務，符合宣告破產
    之要件，爰檢具財產狀況說明書、債權債務清冊等，聲請准
    予宣告破產等語。
二、按「破產固係對於債務人不能清償債務者宣告之，但法院就
    破產之聲請，以職權為必要之調查，確係毫無財產，則破產
    財團即不能構成，無從依破產程序清理其債務，參照破產法
    第一百四十八條之趣旨，自應依同法第63條以裁定駁回其聲
    請」，司法院院字第1505號著有解釋。是以法院就破產之聲
    請依職權為必要之調查結果，倘債務人確係毫無財產可構成
    破產財團，或債務人之財產不敷清償破產財團之費用及財團
    之債務，無從依破產程序清理其債務而使各破產債權有受清
    償而獲得分配之可能時，自得以無宣告破產之實益，裁定駁
    回其聲請（最高法院86年度台抗字第479 號裁定意旨參照）
    。
三、查本件聲請人迄今乃分別積欠中華商業銀行（下稱中華銀行
    ）、元大商業銀行股份有限公司（下稱元大銀行）、萬泰商
    業銀行股份有限公司（下稱萬泰銀行）、大眾商業銀行股份
    有限公司（下稱大眾銀行）、兆豐國際商業銀行股份有限公
    司（下稱兆豐銀行）、安泰商業銀行股份有限公司（下稱安
    泰銀行）、第一商業銀行股份有限公司（下稱第一銀行）、
    台新國際商業銀行股份有限公司（下稱台新銀行）、荷商荷
    蘭銀行股份有限公司（下稱荷商荷蘭銀行）、中國信託商業
    銀行股份有限公司（下稱中國信託銀行）、遠東國際商業銀
    行股份有限公司（下稱遠東銀行）、聯邦商業銀行股份有限
    公司（下稱聯邦銀行）、國泰世華商業銀行股份有限公司（
    下稱國泰世華銀行）、渣打國際商業銀行股份有限公司（下
    稱渣打銀行）、臺灣新光商業銀行股份有限公司（下稱新光
    銀行）等計約1,909,102 元之本金債務，而其除提出面額為
    200,000 元之高雄新興郵局支票1 紙外，名下並無其他財產
    乙節，此有上開各銀行之陳報狀（函）暨所附歷史帳單彙總
    查詢、消費明細等件在卷可稽，並有稅務電子閘門財產所得
    調件明細表附卷可憑，而聲請人固主張得為構成破產財團者
    有上開面額之高雄新興郵局銀行支票乙紙，惟該等同現金之
    高雄新興郵局支票本即得隨時任意轉讓或於兌領後即行花費
    ，且如聲請人聲請意旨所述，其自96年9 月離職後即處於失
    業狀態，且身體狀況不佳，致無力償還陸續向各該銀行借貸
    之金額，如此情況，其何來有供以查驗之上開金額現金實非
    無疑；況依目前破產實務，破產管理人之報酬最少約需40,0
    00元，且破產程序須召開債權人會議、出售資產、分配破產
    財團等事宜而通常需時1 年仍無法終結，則以最低之破產處
    理期間1 年計，此期間依法應列財團費用而因基本生存所需
    致無從拋棄之破產人應支出之必要生活費用，依行政院主計
    處公布之95年度家庭收支調查報告記載，高雄市每人每月消
    費支出平均為17,425元，是若宣告聲請人破產，於破產處理
    期間聲請人及其家屬所應支出之必要生活費用，即為209,10
    0 元（17,425*12 ＝209,100） ，則聲請人縱有上開金額之
    財產，於扣除破產管理人之報酬40,000元及其必要生活費用
    209,100 元後，已無任何餘額可供構成破產財團，揆諸上開
    說明，本件自無宣告破產之實益及必要，聲請人聲請宣告破
    產自無理由，應予駁回。
四、依破產法第5 條、民事訴訟法第95條、第78條、裁定如主文
    。
中    華    民    國    97    年    4     月    8     日
                  民事第一庭  法  官  劉惠娟
正本係照原本作成。
如對本裁定抗告須於裁定送達後10日內向本院提出抗告狀。
中    華    民    國    97    年    4     月    8    日
                              書記官  林雯琪
  附表：
 ┌───────┬───────┬──────┬────┐
 │債 權 人 名 稱│債權金額（元）│債 權 性 質 │備  註  │
 ├───────┼───────┼──────┼────┤
 │中華銀行      │121,355       │現金卡債    │        │
 ├───────┼───────┼──────┼────┤
 │元大銀行      │106,116       │信用卡債    │        │
 ├───────┼───────┼──────┼────┤
 │萬泰銀行      │195,415       │現金卡債    │        │
 │              │43,144        │信用卡債    │        │
 ├───────┼───────┼──────┼────┤
 │大眾銀行      │64,535        │信用卡債    │        │
 ├───────┼───────┼──────┼────┤
 │兆豐銀行      │131,986       │信用卡債    │        │
 ├───────┼───────┼──────┼────┤
 │安泰銀行      │107,000       │信用卡債    │        │
 ├───────┼───────┼──────┼────┤
 │第一銀行      │92,393        │信用卡債    │        │
 ├───────┼───────┼──────┼────┤
 │台新銀行      │78,887        │信用卡債    │        │
 ├───────┼───────┼──────┼────┤
 │荷商荷蘭銀行  │102,525       │信用卡債    │        │
 ├───────┼───────┼──────┼────┤
 │中國信託銀行  │85,863        │信用卡債    │        │
 │              │271,979       │通信貸款    │        │
 ├───────┼───────┼──────┼────┤
 │遠東銀行      │95,957        │信用卡債    │        │
 ├───────┼───────┼──────┼────┤
 │聯邦銀行      │129,800       │信用卡債    │        │
 ├───────┼───────┼──────┼────┤
 │國泰世華銀行  │98,779        │信用卡債    │        │
 ├───────┼───────┼──────┼────┤
 │渣打銀行      │133,895       │            │        │
 ├───────┼───────┼──────┼────┤
 │新光銀行      │49,473        │信用卡債    │        │
 ├───────┼───────┴──────┼────┤
 │合    計      │1,909,102 （不含上開未計算之│        │
 │              │利息及違約金）              │        │
 └───────┴──────────────┴────┘


司法院資訊處製作；財團法人民間司法改革基金會備份。
